臺灣臺北地方法院交通事件裁定　　　　　　　　　　九十三年度交聲字第八一０號
　　原處分機關　臺北市交通事件裁決所
　　受處分人　　甲○○
右列受處分人因違反道路交通管理處罰條例案件，對於臺北市交通事件裁決所中華民
國九十三年五月二十一日所為之處分（原處分案號：北市裁三字第裁二二─Ａ一Ａ一
○一五五一號），聲明異議，經臺灣板橋地方法院裁定移送本院，本院裁定如左：
    主      文
原處分撤銷。
甲○○汽車駕駛人，駕駛汽車違反道路交通安全規則，因而肇事致人受傷，記違規點
數點。
    理      由
一、按汽車在同一車道行駛時，除擬超越前車外，後車與前車之間應保持隨時可以煞
    停之距離；汽車行駛時，駕駛人應注意車前狀況及兩車併行之間隔，並隨時採取
    必要之措施，道路交通安全規則第九十四條第一項、第三項定有明文。又汽車駕
    駛人，駕駛汽車違反道路交通安全規則，因而肇事致人受傷者，吊扣其駕駛執照
    三個月至六個月；前項之輕、重傷標準，由交通部定之，九十三年四月二十一日
    修正前之道路交通管理處罰條例第六十一條第三項、第四項亦有明文。
二、本件異議人即受處分人甲○○於民國九十三年二月八日上午十時四十五分許，駕
    駛車牌號碼七三六─ＡＢ號營業大客車沿臺北市○○路○段南向北方向行駛時，
    ，因未注意車前狀況而與同方向前行之ＬＨ三─四○六號普通重型機車發生碰撞
    而肇事致人受傷，經臺北市政府警察局交通警察大隊以受處分人有未注意車前狀
    況違反道路交通安全規則肇事致人受傷之違規行為為由，予以掣單舉發，經原處
    分機關調查結果，認受處分人確有前開違規行為，乃依道路交通管理處罰條例六
    十一條第三項、違反道路交通管理事件統一裁罰基準及處理細則（下稱處理細則
    ）第四十四條第一項及違反道路交通管理事件統一裁罰基準表（下稱基準表）之
    規定，於九十三年五月二十一日北市裁三字第裁二二─Ａ一Ａ一○一五五一號裁
    決書裁處受處分人吊扣駕駛執照三個月在案。
三、受處分人聲明異議意旨略以：道路交通管理處罰條例第六十一條修正條文，已於
    九十三年四月九日經立法院院會三讀通過，並於同年四月二十一日公布施行，為
    此依該修正條文規定聲請免吊扣駕駛執照之處分。
四、經查：
  (一)受處分人對於其駕駛車牌號碼七三六─ＡＢ號營業大客車沿臺北市○○路○段南
    向北方向行駛時，因未注意車前狀況而與同方向行駛之ＬＨ三─四○六號普通重
    型機車發生碰撞而肇事致人受傷等事實，並不否認，且有臺北市政府警察局交通
    警察大隊受理交通違規事件調查表、交通事故分析研判表、交通事故現場圖、臺
    北市政府警察局文山二分局交通分隊道路交通事故補充資料、交通事故談話紀錄
    表附卷可稽，是受處分人駕駛汽車違反道路交通安全規則，因而肇事致人受傷之
    違規情節，至屬明確，其違反道路交通管理處罰條例第六十一條第三項之違規行
    為甚明。
  (二)查受處分人違規行為發生時，道路交通管理處罰條例第六十一條第三項固規定：
    「汽車駕駛人，駕駛汽車違反道路交通安全規則，因而肇事致人受傷者，吊扣其
    駕駛執照三個月至六個月」，然該條規定已於九十三年四月二十一日經總統華總
    一義字第○九三○○○七七六○一號令修正公布，並經行政院於九十三年六月三
    十日以院臺交字第○九三○○八六六八四號令發布定自九十三年七月一日施行，
    其修正後之該條第三項規定：「汽車駕駛人，駕駛汽車違反道路交通安全規則，
    因而肇事致人受傷者，記違規點數三點；致人受重傷者，吊扣其駕駛執照三個月
    至六個月」，並刪除原條文第四項：「前項之輕重傷標準，由交通部定之」之規
    定。按行政罰在法律之適用上，應類推適用刑法第二條第一項：「行為後法律有
    變更者，適用裁判時之法律，但裁判前之法律有利於行為人者，適用最有利於行
    為人之法律」，又稅捐稽徵法第四十八條之三：「納稅義務人違反本法或稅法之
    規定，適用裁處時之法律，但裁處前之法律有利於納稅義務人者，適用最有利於
    納稅義務人之法律」，亦揭示該「從新從輕」之原則。再行政機關於行為人違反
    行政法裁處時，適用裁處時之法律，但裁處前之法律有利於行為人者，適用最有
    利於行為人之法律。而所謂裁處，包括訴願、行政訴訟之決定或判決（最高行政
    法院八十九年九月十三日八十九年度九月份第一次庭長法官聯席會議決議意旨參
    照）。則行政機關對於違反行政法之行為人為裁處時，除裁處前之法律有利於行
    為人外，自應以裁處時之法律為裁處之依據（臺灣高等法院九十三年度交抗字第
    五一四號、第五六一號裁定亦同此旨）。本件經比較新舊法之結果，一為吊扣駕
    駛執照三個月至六個月，一為記違規點數三點，自以修正後之規定較有利於受處
    分人。
五、原處分機關以受處分人有違反道路交通管理處罰條例第六十一條第三項之違規行
    為，於九十三年五月二十一日以北市裁三字第裁二二─Ａ一Ａ一○一五五一號裁
    決書裁處受處分人吊扣駕駛執照三個月在案，固非無見；惟其裁罰所憑之上開法
    條嗣已修正施行，且修正後之規定較有利於受處分人，原處分即難認為允恰。受
    處分人異議意旨以本件處罰法律業已修正，為此聲請免吊扣駕駛執照之處分等語
    ，即非無據，自應由本院將原處分撤銷，改依修正後道路交通管理處罰條例第六
    十一條第三項、處理細則第四十四條第一項暨基準表之規定，裁處受處分人記違
    規點數三點如主文第二項所示，以資適法。
據上論斷，應依道路交通案件處理辦法第二十條前段，裁定如主文。
中　　　華　　　民　　　國　　九十三　　年　　　八　　　月　　二十三　　日
                                  臺灣臺北地方法院交通法庭
                                          法  官 林庚棟
右正本證明與原本無異。
如不服本裁定，應於裁定送達後五日內，向本院提出抗告狀。
                                          書記官 殷玉芬
中　　　華　　　民　　　國　　九十三　　年　　　八　　　月　　二十七　　日
